臺灣橋頭地方法院刑事判決　
111年度簡上字第15號
上  訴  人  
即  被  告  蔡宗儒


上列上訴人即被告因傷害等案件，不服本院橋頭簡易庭民國110 
年12月16日110年度簡字第1888號第一審簡易判決（原偵查案號
：109年度偵字第7678號），提起上訴，經本院管轄之第二審合
議庭判決如下：
    主  文
上訴駁回。
蔡宗儒緩刑貳年。
    事實及理由
一、本案經本院管轄之第二審合議庭審理結果，認第一審刑事簡
    易判決以上訴人即被告蔡宗儒（下稱被告）觸犯刑法第277
    條第1項傷害罪、第135條第1項妨害公務罪、第140條第1項
    前段侮辱公務員罪、第309條第1項公然侮辱罪，且依刑法第
    55條規定，分別從一重之傷害罪、侮辱公務員罪處斷，而依
    刑事訴訟法第449條第2項、第3項、第454條第2項之規定，
    分別量處被告有期徒刑4月、40日，如易科罰金，均以新臺
    幣1,000元折算1日，其認事用法及量刑均無不當，應予維持
    。除證據部分另補充被告於本院審理中之自白外，餘均引用
    如附件原審判決書記載之事實、證據及理由。
二、證據能力部分：檢察官及被告於本院第二審審判程序中，對
    於本案相關具有傳聞性質的證據資料均同意有證據能力（見
    本院簡上卷第76、109頁），且本院審酌該等傳聞證據製作
    時之情況，並無違法不當之瑕疵，以之作為證據，應屬適當
    ，故依同法第159條之5第1項規定，認該等傳聞證據均有證
    據能力。又其餘憑以認定本案之非供述證據，查無違反法定
    程序取得之情，依刑事訴訟法第158條之4規定反面解釋，亦
    均有證據能力。
三、上訴意旨略以：被告對有罪部分全部上訴，已經與告訴人2
    人和解，希望改判比較輕的刑度，並給予緩刑宣告等語。
四、駁回上訴之理由：
　　㈠刑法第140條雖業於民國111年1月12日修正公布、同月14日
      生效施行。修正前刑法第140條第1項原規定：「於公務員
      依法執行職務時，當場侮辱或對於其依法執行之職務公然
      侮辱者，處6月以下有期徒刑、拘役或3千元以下罰金。」
      ；修正後該條則規定：「於公務員依法執行職務時，當場
      侮辱或對於其依法執行之職務公然侮辱者，處1年以下有
      期徒刑、拘役或10萬元以下罰金。」，提高有期徒刑及罰
      金之上限。經比較新舊法規定，修正後之刑法第140條規
      定並未較有利於被告，依刑法第2條第1項前段規定，本案
      自應適用行為時即修正前之刑法第140條第1項規定論處。
      原審雖未及審酌比較新舊法之適用，惟因比較結果仍應適
      用行為時之舊法，於判決結果不生影響，尚不構成撤銷事
      由。
　　㈡法官於有罪判決中，究應如何量處罪刑，為實體法賦予審
      理法官裁量之刑罰權事項，法官行使此項裁量權，自得依
      據個案情節，參諸刑法第57條所定各款犯罪情狀之規定，
      於該法定刑度範圍內，基於合義務性之裁量，量處被告罪
      刑。量刑之裁量權，乃憲法所保障法官獨立審判之核心，
      法院行使此項裁量權，亦非得以任意或自由為之，仍應受
      一般法律原理原則之拘束，即仍須符合法律授權之目的、
      法律秩序之理念、國民法律感情及一般合法有效之慣例等
      規範，尤其應遵守比例原則及平等原則之意旨，否則即可
      能構成裁量濫用之違法。量刑輕重，屬為裁判之法院得依
      職權自由裁量之事項，苟其量刑已以行為人之責任為基礎
      ，並斟酌刑法第57條各款所列情狀，在法定刑度內，酌量
      科刑，無顯然失當或違反公平、比例及罪刑相當原則者，
      亦無偏執一端，致明顯失出失入情形，自不得指為違法。
　　㈢經查，原審判決依具體個案認定事實，認被告上開犯行事
      證明確，並審酌被告明知告訴人2人均係到場依法執行職
      務之警員，竟以機車衝撞、出拳攻擊等強暴手段妨害公務
      之執行，不僅造成2名警員受有傷害結果，復以言語辱罵
      警員，所為已損及公務員值勤威信，破壞國家法紀執行之
      尊嚴，實應非難；另考量被告前於警詢、偵查中及原審準
      備程序猶否認犯行，於原審審理程序中始坦承犯行之態度
      ，復斟酌被告雖與告訴人達成和解但未履行，兼衡被告自
      述智識程度及家庭經濟狀況等一切情狀，量處前開刑度，
      經核原審判決認事用法，均無不合。且在量刑上已具體斟
      酌刑法第57條各款所列情狀，本於被告之責任為基礎，並
      未偏執一端，而有失輕重之情事，亦未逾越法定範圍。依
      前揭說明，難謂原審量刑有何違法或失當之處。至被告上
      訴後履行和解條件，此部分則另由本院考量予以緩刑（詳
      後述）。從而，原審判決認事用法及量刑既均無不當，被
      告之上訴為無理由，應予駁回。
五、末查，被告前未曾因故意犯罪受有期徒刑以上刑之宣告，此
    有被告之臺灣高等法院被告前案紀錄表1份在卷可按（見本
    院簡上卷第31至34頁），其因一時不慎，致罹刑章，然其已
    坦承犯行，於本院準備程序時，與告訴人2人達成新和解條
    件即1人6萬元（含括先前1人5萬元之和解條件），並實際支
    付完畢等情，經告訴人2人到庭表示均已收到，對於緩刑無
    意見等情（見本院簡上卷第118頁）。被告已以實際行動填
    補其所肇生之損害，顯見被告犯後尚知反省。依上開情狀可
    認被告經此偵審及科刑程序後，當能知所警惕，應無再犯之
    虞。考量刑罰之社會一般預防及就本案具體個案特別預防之
    要求，本院因認被告所受宣告刑以暫不執行為適當，爰依刑
    法第74條第1項第1款之規定，併予宣告如主文第2項所示之
    緩刑期間，以啟自新。
據上論結，應依刑事訴訟法第455條之1第1項、第3項、第368條
、第373條，刑法第74條第1項第1款，判決如主文。
本案經檢察官廖姵涵提起公訴，上訴人即被告上訴後，檢察官鍾
葦怡到庭執行職務。
中　　華　　民　　國　　111 　年　　6 　　月　　 7　　日
                  刑事第一庭    審判長法　官  楊智守
　　　　　　　　　                    法  官  林筠
　　　　　　　　　                    法  官  王奕華
以上正本證明與原本無異。
本判決不得上訴。
中　　華　　民　　國　　111 　年　　6 　　月　　 7　　日
                                                                                              書記官  董明惠
附件：
臺灣橋頭地方法院刑事判決　　　　　　 110年度簡字第1888號
公　訴　人　臺灣橋頭地方檢察署檢察官
被　　　告　蔡宗儒


上列被告因傷害等案件，經檢察官提起公訴（109年度偵字第767
8號），嗣因被告自白犯罪，本院認宜以簡易判決處刑（原案號
：110年度訴字第64號），爰不經通常程序，裁定由受命法官逕
以簡易判決處刑如下：
    主  文
蔡宗儒犯傷害罪，處有期徒刑肆月，如易科罰金，以新臺幣壹仟
元折算壹日。又犯侮辱公務員罪，處拘役肆拾日，如易科罰金，
以新臺幣壹仟元折算壹日。
    事實及理由
一、本件犯罪事實及證據，除犯罪事實第22行「辱罵在場執行職
    務之員警陳則翰」，補充為「多次辱罵在場執行職務之員警
    陳則翰」；證據部分增列本院勘驗筆錄、證人柯富元、陳則
    翰於本院審理時之證詞及被告蔡宗儒於本院審理時之自白外
    ，其餘均引用檢察官起訴書所載（如附件）。
二、新舊法比較：
    按行為後法律有變更者，適用行為時之法律，但行為後之法
    律有利於行為人者，適用最有利於行為人之法律，刑法第2
    條第1項定有明文。查被告行為後，刑法第135條第1項業於
    民國110年1月20日修正公布，並於110年1月22日生效施行。
    刑法第135條第1項修正前原規定：「對於公務員依法執行職
    務時，施強暴脅迫者，處三年以下有期徒刑、拘役或九千元
    以下罰金。」修正後則規定為：「對於公務員依法執行職務
    時，施強暴脅迫者，處三年以下有期徒刑、拘役或三十萬元
    以下罰金。」經新舊法比較，修正後之條文既提高罰金刑，
    自以修正前之規定較有利於被告。
三、論罪科刑：
(一)核被告所為，係犯修正前刑法第135條第1項妨害公務罪、刑
    法法第277條第1項傷害罪；刑法第140條第1項前段之侮辱公
    務員罪、同法第309條第1項之公然侮辱罪。
(二)罪數部分：
  1.被告基於同一妨害公務員、侮辱公務員之犯意，先後於密切
    接近之時間及同地實施妨害公務、侮辱公務員之行為，且均
    係侵害國家法益，各行為之獨立性極為薄弱，依一般社會觀
    念，在時間差距上難以強行分開，各應視為數個舉動之接續
    施行，合為包括之一行為予以評價，均屬接續犯，僅論以一
    罪。
  2.刑法第135條第1項妨害公務執行罪所處罰者，乃在行為人妨
    害國家公務之執行所侵害之國家法益，並非侵害個人法益之
    犯罪，如對於公務員2人以上依法執行職務時，施強暴脅迫
    ，仍屬單純一罪，並無刑法第55條規定所謂想像競合犯之法
    例適用。準此，被告妨害柯富元、陳則翰執行職務之行為，
    仍應論以一妨害公務執行罪。
  3.又刑法第55條前段規定「一行為而觸犯數罪名者，從一重處
    斷」，此即學理上所稱之想像競合犯。倘行為人在犯罪行為
    進行中，同時又實行其他犯罪行為，致數行為之部分行為兩
    相重疊時，雖此重疊之二行為，在自然意義上非完全一致，
    然二者仍有部分合致，且犯罪目的單一，依一般社會通念，
    認應評價為一罪，方符合刑罰公平原則，如予數罪併罰，反
    有過度評價之疑，與人民法律感情亦未契合，是於牽連犯廢
    除後，適度擴張一行為概念，認此情形為一行為觸犯數罪名
    之想像競合犯，方屬適當。本件被告因拒絕柯富元、陳則翰
    之盤查，而有採取以機車衝撞、拉扯、出拳揮打等方式拒絕
    柯富元等人之盤查，造成柯富元、陳則翰受有傷害，其施強
    暴手段妨害柯富元、陳則翰執行職務之行為及傷害柯富元、
    陳則翰之行為，二者局部重疊，揆諸上揭說明，應認被告係
    一行為同時觸犯妨害公務執行、傷害2罪名，為想像競合犯
    ，應依刑法第55條規定，從一重之刑法第277條第1項傷害罪
    處斷。
  4.被告另以一辱罵行為同時觸犯侮辱公務員罪及公然侮辱罪，
    為想像競合犯，依刑法第55條前段規定，從一重之侮辱公務
    員罪論處。
  5.被告所犯上開各罪，其犯意各別，行為互異，應予分論併罰
    。
(三)以行為人之責任為基礎，審酌被告於警員依法執行職務時，
    先後接續對警方施以強暴之手段，造成警方2人受有傷害，
    且係採取以機車衝撞、出拳攻擊等強暴手段，又另對警員口
    出穢語辱罵，所為顯然無視國家法治，並對公務員值勤威信
    造成相當危害，亦破壞國家法紀執行之尊嚴性，另參以被告
    犯後於警詢、偵訊、本院準備程序時均否認犯行，直至本院
    審理時始坦承犯行之犯後態度，以及被告雖有與告訴人柯富
    元、陳則翰達成和解，但並未履行和解條件，難認被告有彌
    補其犯罪損害之悔悟之心，再考量被告之智識程度、家庭經
    濟狀況等一切情狀，分別量處如主文所示之刑，及均諭知易
    科罰金之折算標準。
四、依刑事訴訟法第449條第2項、第3項、第454條第2項，逕以
    簡易判決處刑如主文。
中    華    民    國   110    年    12    月    16    日
                  橋頭簡易庭    法  官  林新益
以上正本證明與原本無異。
如不服本判決，應於判決送達之日起20日內向本院提出上訴書狀
。
中    華    民    國   110    年    12    月    16    日
                                書記官  黃獻立
所犯法條：
修正前刑法第135條第1項
對於公務員依法執行職務時，施強暴脅迫者，處3年以下有期徒
刑、拘役或9千元以下罰金。
刑法第140條第1項
於公務員依法執行職務時，當場侮辱，或對於其依法執行之職務
公然侮辱者，處6月以下有期徒刑、拘役或3千元以下罰金。
刑法第277條第1項
傷害人之身體或健康者，處 5 年以下有期徒刑、拘役或 50 萬
元以下罰金。
犯前項之罪，因而致人於死者，處無期徒刑或 7 年以上有期徒
刑；致重傷者，處 3 年以上 10 年以下有期徒刑。
附件：臺灣橋頭地方檢察署109年度偵字第7678號起訴書
臺灣橋頭地方檢察署檢察官起訴書
                                     109年度偵字第7678號
　　被　　　告　蔡宗儒　男　48歲（民國00年0月0日生）
　　　　　　　　　　　　住○○市○○區○○街00號
　　　　　　　　　　　　國民身分證統一編號：Z000000000號
上被告因妨害公務等案件，業經偵查終結，認應提起公訴，茲將
犯罪事實及證據並所犯法條分敘如下：
        犯罪事實
一、蔡宗儒於民國109年7月2日1時35分許，騎乘車牌號碼000-00
    0號普通重型機車，行經高雄市楠梓區東昌街與智昌街口因
    紅燈左轉，適高雄市政府警察局楠梓分局加昌派出所員警陳
    則翰、柯富元駕駛警車執行巡邏勤務見狀，示意蔡宗儒停車
    受檢，蔡宗儒不願受檢即加速離去，惟仍於同日1時37分許
    ，在楠梓區智昌街與右昌街口遭員警陳則翰、柯富元駕駛警
    車攔下。詎蔡宗儒明知在場員警陳則翰係依法執行職務之公
    務員，竟基於妨害公務之犯意，騎乘上開機車衝向員警陳則
    翰，致上開機車左後視鏡擦撞員警陳則翰胸部之防彈背心，
    並揮舞左手撥開員警陳則翰，以此強暴脅迫方式妨害員警執
    行公務，趁機逃離現場。嗣員警陳則翰、柯富元查得蔡宗儒
    之住處後，旋駕駛警車至高雄市○○區○○街00號蔡宗儒住處前
    等候，蔡宗儒於同日1時50分許，騎乘上開機車返回該處，
    員警陳則翰、柯富元表示欲實施酒測，蔡宗儒拒絕並執意進
    入屋內，員警陳則翰、柯富元見狀上前制止，蔡宗儒接續妨
    害公務及基於傷害之犯意，與員警陳則翰、柯富元發生拉扯
    ，並徒手揮打員警柯富元之臉部，而以上開強暴方式妨害公
    務員執行勤務，致員警陳則翰受有右肘擦傷之傷害，員警柯
    富元受有左臉挫傷、左肘及右前臂挫擦傷之傷害。蔡宗儒因
    而心生不滿，另基於公然侮辱、侮辱公務員之犯意，於不特
    定人得以共見共聞之場合，以手指向員警陳則翰並以台語「
    胎哥园仔」等語，辱罵在場執行職務之員警陳則翰，足以貶
    損陳則翰之名譽。蔡宗儒旋遭員警當場以現行犯逮捕。
二、案經陳則翰、柯富元告訴暨高雄市政府警察局楠梓分局報告
    偵辦。
　　　　證據並所犯法條
一、證據方法及待證事項：
編號 證據方法 待證事項  1 被告蔡宗儒於警詢及偵訊之供述 被告坦承於上開時、地騎乘機車未停車接受警方之攔檢，即逕自騎車返回住處，在住處前與員警發生拉扯，並以台語「胎哥园仔」等語，供稱在場員警陳則翰不讓其進入家門之事實。  2 證人即告訴人陳則翰於偵訊之指訴 證明被告於上開時、地拒絕員警攔檢，騎乘機車衝向員警，嗣於被告住處前與員警發生拉扯，致證人即告訴人陳則翰受有右肘擦傷之傷害，被告並以台語「胎哥园仔」等語，辱罵證人即告訴人陳則翰之事實。  3 證人即告訴人柯富元於偵訊之指訴 證明被告於上開時、地拒絕員警攔檢，騎乘機車衝向員警，嗣於被告住處前與員警發生拉扯，致證人即告訴人柯富元受有左臉挫傷、左肘及右前臂挫擦傷之事實。  4 國軍高雄總醫院左營分院附設民眾診療服務處診斷證明書2紙 證明於上開時日，證人即告訴人陳則翰受有右肘擦傷、證人即告訴人柯富元受有左臉挫傷、左肘及右前臂挫擦傷之事實。  5 職務報告、妨害公務現場譯文、本署檢察事務官勘驗報告（含警車行車紀錄器及蒐證錄影翻拍照片）、高雄市政府警察局舉發違反道路交通管理事件通知單各1份、警車行車紀錄器及蒐證錄影翻拍照片13幀、員警受傷照片5幀 證明員警陳則翰、柯富元於上開時、地執行警察職務，遭被告妨害公務、傷害及妨害名譽之事實。 
二、核被告所為，係犯刑法第135條第1項妨害公務、第140條第1
     項侮辱公務員、第277條第1項傷害、第309條第1項公然侮
    辱罪嫌。其前後2次妨害公務犯行，時間密接、地點鄰近，
    均係因拒絕警方攔檢所犯，顯係出於單一犯意，請論以接續
    犯。被告以一行為觸犯妨害公務及傷害告訴人2人等罪，為
    想像競合犯，請從一重之傷害罪論處。被告以一行為觸犯侮
    辱公務員與公然侮辱2罪，為想像競合犯，請從一重之侮辱
    公務員罪論處。被告所犯上開各罪，犯意各別、行為互殊，
    請予分論併罰。
三、至告訴暨報告意旨認被告於上開時、地與警方拉扯時，揮拳
    打落員警柯富元配戴之眼鏡，致眼鏡鏡架斷裂，另涉犯刑法
    第354條毀損罪嫌；然案發時被告係因拒絕員警實施酒測，
    而與員警發生拉扯並出手揮打員警，過程中不慎打落員警柯
    富元配戴之眼鏡，致鏡架斷裂，被告主要目的係脫免員警之
    攔檢，故難認被告主觀上確有毀損之犯意，尚難遽論以毀損
    罪責，惟此部分如成立犯罪，則與前揭起訴部分具一行為觸
    犯數罪名之想像競合犯關係，為裁判上一罪，爰不另為不起
    訴處分，附此敘明。
四、依刑事訴訟法第251條第1項提起公訴。
　　此　致
臺灣橋頭地方法院
中　　華　　民　　國　 109　　年　　12　　月　　7 　　日
　　　　　　　　　　　　　　　  檢　察　官　廖姵涵
上正本證明與原本無異
中　　華　　民　　國　 109　　年　　12　　月　　16　　日
　　　　　　　　　　　　　　　　書  記  官